【裁判字號】    88,易,4737
【裁判日期】    890121
【裁判案由】    偽造文書
【裁判全文】
臺灣高雄地方法院刑事判決                        八十八年度易字第四七三七號
    公  訴  人  臺灣高雄地方法院檢察署檢察官
    被      告  丁○○
    選任辯護人  呂富田
                黃宏綱  律師
右列被告因偽造文書案件，經檢察官提起公訴（八十八年度偵字第三五六九號），本
院判決如左：
    主  文
丁○○偽造私文書，足以生損害於他人，處有期徒刑參月，緩刑貳年。
偽造之「丙○○」簽名壹枚沒收。
    事  實
一、丁○○於民國八十二年八月十日上午十時十五分，在高雄縣永安區漁會二樓會議
    室召開之「財團法人高雄縣永安區沿海岸漁民漁業發展基金會」籌備會議擔任會
    議記錄，明知丙○○並未參加該次籌備會議，竟於該會議紀錄簽到簿上，偽簽「
    丙○○」之姓名，表示丙○○有出席該籌備會議，足以生損害於丙○○及主管機
    關對於該財團法人管理之正確性。
二、案經乙○○告發，由臺灣高雄地方法院檢察署檢察官偵查起訴。
    理  由
一、訊之被告丁○○固坦承有於前揭時地在會議記錄簽到簿上簽署「丙○○」之姓名
    乙情，惟矢口否認有偽造文書之犯行，辯稱：丙○○之太太有去參加開會，因不
    知其姓名，才代簽丙○○之姓名云云。經查：前揭會議記錄簽到簿上「丙○○」
    之簽名係被告所為乙情，已據被告是認在卷，並有該籌備會議記錄簽到簿影本一
    份在卷為憑。被告雖以前開情詞置辯，惟查：被告於本院八十八年十二月三日調
    查時初則供稱：「他（指丙○○）有去現場」之語，嗣後始改稱前揭各語，前後
    供述已然不符，另據證人丙○○於八十八年八月二十日偵訊時結證稱：「沒有（
    委託丁○○簽名），我認識字，不必委託他簽名是他偽造的」、「（八十二年八
    月十日上午十時十五分有無去開會？）沒有」等語（見偵查卷第六五頁），證人
    即丙○○之妻甲○○於本院八十九年一月七日審理時證述：「當日我沒去參加籌
    備會議）」、「丙○○沒去會場」等語，足徵被告所辯前揭各語，核與事實不符
    ，要屬事後卸責之詞，殊不足採。事證明確，被告犯行洵堪認定。
二、查於會議記錄簽到簿上簽名，從形式上觀之，已足以知悉係表示該名義人有出席
    該次會議之證明，而非依習慣或特約，足以為表示其用意之證明，應屬刑法第二
    百十條所稱之「私文書」。被告明知丙○○並未親自參與前揭籌備會議，竟於該
    次會議記錄簽到簿上偽簽「丙○○」之姓名，客觀上已足生損害於丙○○及主管
    機關對該財團法人之管理。核其所為，應成立刑法第二百十條之偽造私文書罪。
    公訴人認僅成立刑法第二百十七條之偽造署押罪，容有誤會，應予變更起訴法條
    ，予以審判。審酌被告之素行，因不諳法律而罹刑章，情節尚非嚴重，犯後態度
    良好等情狀，量處如主文所示之刑。偽造之「丙○○」之簽名一枚應併依刑法第
    二百十九條規定宣告沒收。次查被告前未曾受有期徒刑以上之宣告，有本院被告
    全國前案紀錄表在卷可稽，其經此偵審程序及罪刑之宣告，當知所警惕，信無再
    犯之虞，本院因認其所受宣告刑以暫不執行為適當，併宣告緩刑二年，以勵自新
    。
據上論斷，應依刑事訴訟法第二百九十九條第一項前段、第三百條，刑法第二百十條
、第二百十九條、第七十四條第一款，判決如主文。
中      華      民      國    八十九    年      一      月    二十一    日
                                  臺灣高雄地方法院刑事第三庭
                                      法  官  黃  三  友
右正本證明與原本無異。
如不服本判決，應於判決送達後十日內，向本院提出上訴狀。
                                      書記官  盧  雅  婷
中      華      民      國    八十九    年      一      月    二十四    日
附錄本判決之論罪法條：
刑法第二百十條
偽造、變造私文書，足以生損害於公眾或他人者，處五年以下有期徒刑。
刑法第二百十九條
偽造之印章、印文或署押，不問屬於犯人與否，沒收之。


司法院資訊處製作；財團法人民間司法改革基金會備份。
